---
title: "Taller 5 - Regresión Discontinua"
author: "Maria Camila Caraballo, Laura Sarif Rivera Sanabria"
output:
  pdf_document:
    latex_engine: xelatex
  word_document: default
geometry: top=1.5cm, bottom=1.5cm, left=2cm, right=2cm
output_dir: outputs
header-includes: \usepackage{adjustbox}
---

```{r setup, include= FALSE, echo=FALSE, message=FALSE, warning=FALSE}
knitr::opts_chunk$set(
  echo = FALSE,
  message = FALSE,
  warning = FALSE
)
knitr::opts_knit$set(root.dir = "C:/1. MECA/2025/EVALUACIACÓN DE IMPACTO- Raachid Raaj/Taller5-RegresionDiscontinua")

tinytex::tlmgr_update(self = TRUE, all = TRUE)

if (!requireNamespace("tinytex", quietly = TRUE)) {
  install.packages("tinytex")
}

# Verificar si TinyTeX está instalado
if (tinytex::is_tinytex()) {
  message("TinyTeX detectado. Actualizando instalación...")

  # Actualizar gestor de paquetes (self) y todos los paquetes
  tinytex::tlmgr_update(self = TRUE, all = TRUE)

  message("✅ TinyTeX actualizado correctamente.")
} else {
  message("No se detecta TinyTeX. Si usas MikTeX o TeX Live, actualiza manualmente.")
}
```

```{r results='asis', echo=FALSE}
# Cargar liberias y paquetes

# Instalando pacman si se requiere
if (!require("pacman")) install.packages("pacman")

# Cargando los paquetes usando pacman
pacman::p_load(
  
  # A) Manipulación, limpieza y visualización de datos
  tidyverse,    # Colección de paquetes esenciales (incluye dplyr, ggplot2, etc.)
  dplyr,        # Manipulación de datos (ya incluido en tidyverse, pero lo dejamos explícito).
  ggplot2,      # Visualización de datos (incluido en tidyverse).
  scales,       # Manejo de escalas (ej. porcentajes, comas).
  skimr,        # Resúmenes estadísticos rápidos de data.frames.
  
  # B) Modelado y análisis estadístico/econométrico
  fixest,       # Modelos de efectos fijos de alto rendimiento.
  plm,          # Modelos para datos de panel.
  AER,          # Herramientas de econometría aplicada.
  lmtest,       # Pruebas de hipótesis para modelos de regresión.
  sandwich,     # Errores estándar robustos.
  survey,       # Análisis de encuestas complejas.
  
  # C) Importación, exportación y generación de reportes
  haven,        # Lectura/escritura de Stata, SAS, SPSS.
  stargazer,    # Tablas de regresión con formato publicable.
  knitr,        # Reportes dinámicos en RMarkdown.
  modelsummary, # Tablas y resúmenes comparativos de modelos.
  tinytex       # Soporte para compilar a PDF con LaTeX en RMarkdown.
)

library(lfe)
```

## Regresión Discontinua

En su artículo “Islamic Rule and the Empowerment of the Poor and Pious”, Meyersson (2014) investiga si la llegada al poder por parte del Partido Islámico tiene algún efecto sobre el empoderamiento de las mujeres en Turquía. Para esto, implementa la metodología de Regresión Discontinua, explotando información de: (1) elecciones locales de alcalde en Turquía del año 1994 y (2) mujeres con educación secundaria completa en el año 2000. Concretamente, estima por MCO la siguiente ecuación

$$y_i=α+βm_i+f(x_i )+ε_i$$

donde y_i es la proporción de mujeres entre 15 y 20 años con educación secundaria completa en el año 2000, x_i es el margen de votos con el que ganó o perdió el candidato del partido islámico, f(⋅) es un polinomio de grado n de la variable x_i, m_i es una dicótoma que toma el valor de uno si x_i≥0, es decir, si el alcalde que llegó al poder en 1994 era del partido Islámico y ε_i es el término del error. La ecuación es estimada en un vecindario alrededor del corte, el cual, en este caso, es cero.

## 0. Paso inicial
Para esto se deberá eliminar aleatoriamente el 5% de las observaciones y usar la base restante.  La semilla que deben usar para que sus resultados sean replicables es su código de estudiante. 
```{r}
data <- read_dta("Datos/turquia.dta")

# Fijar semilla 
set.seed(123)

# Crear variable de selección aleatoria
data$selecc <- rbinom(n = nrow(data), size = 1, prob = 0.05)

# Eliminar las observaciones seleccionadas
turquia <- subset(data, selecc == 0)
```

## 1)	¿Por qué el autor usa la metodología de Regresión Discontinua para identificar los efectos de interés? ¿Cuál es la intuición detrás? ¿Cuál es el supuesto de identificación?

(Cami)

## 2)	Para cada género, presenten en una tabla  los resultados de estimar las siguientes especificaciones

a. Ecuación principal, para toda la muestra, sin incluir controles.
```{r}
# Renombrar la variable
turquia <- turquia %>%
  rename(X = ilmvsm1994)

# Crear iteracción
turquia <- turquia %>%
  mutate(X_m = X * i98)

# Se revisa las estadísticas de las dos variables
summary(turquia[, c("hischshr1520m", "hischshr1520f")])

# Se pasan a proporción ambas variables
turquia <- turquia %>%
  mutate(hischshr1520m = hischshr1520m / 100)

# Regresión con errores estándar agrupados por provincia
modelo1 <- lm(hischshr1520f ~ i98, data = turquia)
print(modelo1)

# Errores estándar agrupados por provincia
cluster_se <- vcovCL(modelo1, cluster = ~ prov_num)

# Resultados con errores agrupados
coeftest(modelo1, vcov = cluster_se)
```
b. Ecuación principal, para toda la muestra, con controles.
```{r}

# Regresión para mujeres
modelo_f <- feols(
  hischshr1520f ~ i98 + X + X_m +
    vshr_islam1994 + partycount + lpop1994 +
    ageshr19 + ageshr60 + sexr + shhs +
    merkezi + merkezp + subbuyuk + buyuk +
    factor(prov_num),
  data = turquia,
  cluster = ~prov_num
)
print(modelo_f)

# Regresión para hombres
modelo_m <- feols(
  hischshr1520m ~ i98 + X + X_m +
    vshr_islam1994 + partycount + lpop1994 +
    ageshr19 + ageshr60 + sexr + shhs +
    merkezi + merkezp + subbuyuk + buyuk +
    factor(prov_num),
  data = turquia,
  cluster = ~prov_num
)
print(modelo_m)

```

c. Ecuación principal, para la submuestra a  h unidades alrededor del corte, con controles.
```{r}
# Filtrar la submuestra dentro del rango -0.24 a 0.24
turquia_sub <- subset(turquia, X >= -0.24 & X <= 0.24)

# Modelo Mujeres
modelo_f_sub <- feols(
  hischshr1520f ~ i98 + X + X_m +
    vshr_islam1994 + partycount + lpop1994 +
    ageshr19 + ageshr60 + sexr + shhs +
    merkezi + merkezp + subbuyuk + buyuk +
    factor(prov_num),
  data = turquia_sub,
  cluster = ~prov_num
)

# Modelo Hombres
modelo_m_sub <- feols(
  hischshr1520m ~ i98 + X + X_m +
    vshr_islam1994 + partycount + lpop1994 +
    ageshr19 + ageshr60 + sexr + shhs +
    merkezi + merkezp + subbuyuk + buyuk +
    factor(prov_num),
  data = turquia_sub,
  cluster = ~prov_num
)

```

d. Ecuación principal, para la submuestra a  h/2 unidades alrededor del corte, con controles
```{r}
# Filtrar la submuestra dentro del rango -0.12 a 0.12
turquia_sub_h2 <- subset(turquia, X >= -0.12 & X <= 0.12)

# Modelo Mujeres
modelo_f_h2 <- feols(
  hischshr1520f ~ i98 + X + X_m +
    vshr_islam1994 + partycount + lpop1994 +
    ageshr19 + ageshr60 + sexr + shhs +
    merkezi + merkezp + subbuyuk + buyuk +
    factor(prov_num),
  data = turquia_sub_h2,
  cluster = ~prov_num
)

# Modelo Hombres
modelo_m_h2 <- feols(
  hischshr1520m ~ i98 + X + X_m +
    vshr_islam1994 + partycount + lpop1994 +
    ageshr19 + ageshr60 + sexr + shhs +
    merkezi + merkezp + subbuyuk + buyuk +
    factor(prov_num),
  data = turquia_sub_h2,
  cluster = ~prov_num
)
```


donde h=0.24 es el ancho de banda óptimo estimado por los autores. Para las especificaciones con controles, supongan que: 

$$f(x_i )= γx _i+δx_i×m_i$$

Es decir, un polinomio de grado uno con pendiente distinta a cada lado del corte.  Para las especificaciones sin controles, no incluyan ningún polinomio. Todas las especificaciones deben usar errores estándar clúster a nivel de provincia. 

## 3) A partir de los resultados encontrados en el anterior punto, respondan:

a. ¿Por qué cambian los coeficientes entre especificaciones?
b. ¿Cuál parece ser el impacto de la llegada al poder del Partido Islámico para las mujeres? ¿Parece ser este impacto robusto a las especificaciones?

Cami

## 4) Finalmente, presenten evidencia a favor (o en contra) del supuesto de identificación. Para esto,

a. Presenten en una gráfica la distribución kernel o el histograma  de la variable de asignación x_i. ¿Parece haber manipulación? 
```{r}
ggplot(turquia, aes(x = X)) +
  geom_histogram(binwidth = 0.02, color = "white", fill = "blue", boundary = 0) +
  geom_vline(xintercept = 0, color = "red", linetype = "dashed", linewidth = 1) +
  labs(
    title = "Distribución de la variable de asignación (X)",
    x = "Variable de asignación (X)",
    y = "Frecuencia"
  ) +
  theme_minimal()

```

b. En una tabla presenten los resultados de estimar la ecuación de interés, sin controles, pero incluyendo f(x_i), tomando como variables dependientes: i) la elección de un alcalde del partido Islámico en 1984 (i89) y ii) el logaritmo de la población en 1994 (lpop1994). Para esto, usen únicamente la muestra de elecciones alrededor del ancho de banda óptimo. Dados sus resultados, ¿parece haber continuidad en estas variables?
```{r}
modelsummary(
  list("1984: Alcalde islámico" = mod_i89,
       "Log Población 1994" = mod_lpop),
  vcov = list(se_i89, se_lpop),
  stars = TRUE,
  gof_omit = 'AIC|BIC|Log.Lik',
  title = "Tabla: Pruebas de continuidad (sin controles, con f(X))",
  add_rows = data.frame(
    term = c("Controles", "Ancho de banda"),
    `1984: Alcalde islámico` = c("No", "0.24"),
    `Log Población 1994` = c("No", "0.24")
  ),
  output = "punto4b.docx"
)
```

c. Dados sus resultados en los incisos a y b, ¿es plausible el supuesto de identificación? Expliquen por qué.
Cami
